【裁判字號】    92,台上,5467
【裁判日期】    921002
【裁判案由】    業務過失致人於死
【裁判全文】
最高法院刑事判決                              九十二年度台上字第五四六七號
    上  訴  人  台灣高等法院檢察署檢察官
    被      告  甲○○
右上訴人因被告業務過失致人於死案件，不服台灣高等法院中華民國九十年三月九日
第二審判決（八十九年度交上訴字第一二九號，起訴案號：台灣基隆地方法院檢察署
八十九年度偵字第三○四號），提起上訴，本院判決如左：
    主  文
原判決撤銷，發回台灣高等法院。
    理  由
本件原判決以公訴意旨略稱：甲○○係職業駕駛人，並賴以維生，於民國（下同）八
十八年三月十五日上午十時十五分左右，駕駛車牌號碼ＦＸ｜七三六號曳引車，延基
隆市○○路○○道中山高速公路方向行駛，其行駛在市區○道路，原應注意車輛行進
中前後左右之狀況，隨時採取必要安全措施。而依當時情形又無不能注意之情事，竟
疏於注意及此，對於同向行駛在曳引車右側由張坤成所駕駛車號ＧＰＢ｜九二二號機
車未能保持安全距離，致擦撞到張坤成所駕駛之機車，使張坤成人車倒地，待甲○○
發現有物體倒下，已煞車不及，致其所駕駛曳引車之板架右後輪輾過張坤成頭部，張
坤成因此受有顱骨顏臉開放性骨折（腦質外溢），當場死亡。因認被告甲○○涉犯刑
法第二百七十六條第二項之業務過失致死罪嫌云云。經審理後，認為不能證明被告犯
罪，因而撤銷第一審論處被告業務過失致人於死罪刑之判決，改判諭知被告無罪，固
非無見。
惟查：曳引機牽引拖架時，裝載後不得超過十八公尺；裝載物品之長度自曳引車第五
輪中心線至裝載物品前端間之距離不得超過一公尺；自拖架輪軸中心線至裝載物品後
端間之距離不得超過三公尺；裝載物品之重量不得超過該拖架核定之載重及曳引車核
定之第五輪載重之總和。又大貨車及拖車左右兩側之防止捲入規定應合於規定，此觀
道路交通安全規則第八十二條第二款、第三款、第四款及第三十九條第十五款之規定
自明。依道路交通事故調查報告表（附於相驗卷第十一頁）記載及現場照片顯示（附
於相驗卷第十二頁至第二十二頁），被告駕駛之曳引車右前第二輪（即曳引車之車頭
右後輪）沾有血跡及曳引車曳引之板架右後輪輾過死者頭部，造成腦質外溢以及被告
於原審供稱：伊駕駛曳引車在等紅燈起步約二公尺聽到「喀」一聲，即發生車禍等語
等情（見原審交上訴字卷第六十頁、第六十一頁），似可認定本件車禍之發生，係被
告駕駛之曳引車右前第二輪（即曳引車之車頭右前輪），先碰觸到死者，其車曳引之
板架右後輪再輾壓過死者頭部造成腦質外溢。又依上開現場照片顯示曳引車牽引拖架
裝載貨物甚多甚長以及似無防止捲入之裝置等情，本件車禍發生時被告駕駛之曳引車
究竟有無超長超重以及有無防止捲入之適當裝置？倘認有上開違規事實，車禍之發生
與被告違規駕車之事實是否有相當因果關係？此攸關被告是否有被訴業務過失致人於
死罪責之事證，亦即屬於公平正義之維護有重大關係之事項，原審未予詳查，遽為判
決，尚嫌速斷，併有查證未盡之違誤。檢察官上訴意旨執以指摘，尚非全無理由，應
認原判決有撤銷發回更審之原因。
據上論結，應依刑事訴訟法第三百九十七條、第四百零一條，判決如主文。
中      華      民      國    九十二    年      十      月      二      日
                              最高法院刑事第十一庭
                                  審判長法官  呂  潮  澤
                                        法官  陳  世  雄
                                        法官  孫  增  同
                                        法官  林  開  任
                                        法官  陳  東  誥
      右正本證明與原本無異
                                              書  記  官
中      華      民      國    九十二    年      十      月      六      日


司法院資訊處製作；財團法人民間司法改革基金會備份。
